臺灣高等法院民事裁定
111年度抗字第1429號
抗  告  人  張志成  

上列抗告人因與相對人林福利等間拆屋還地事件，對於中華民國
111年9月22日臺灣士林地方法院109年度訴字第494號裁定，關於
核定訴訟標的價額部分，提起抗告，本院裁定如下： 
    主  文
抗告駁回。
抗告費用由抗告人負擔。
    理  由
一、本件相對人於原法院起訴請求抗告人應將臺北市○○區○○段○○
    段000地號土地（下稱系爭土地）上同市區段00000○號建物
    （即門牌號碼臺北市○○區○○街0巷0號1樓，下稱系爭建物）
    及如原審判決附圖（下稱附圖）所示之A部分窗台、B、D部
    分鐵架及C部分露台拆除，並將占用部分土地返還相對人及
    其他共有人全體。經原法院於民國111年8月12日判決抗告人
    應將坐落系爭土地上如附圖所示A部分窗台、B部分鐵架、C
    部分露台及D部分鐵架拆除，並將該占用部分土地返還相對
    人及其他共有人全體，並駁回相對人其餘之訴，抗告人提起
    上訴。原法院於同年9月22日裁定訴訟標的價額為新臺幣（
    下同)244萬9710元，並依該價額命抗告人補繳第二審裁判費
    。抗告人不服，提起抗告，抗告意旨略以：相對人訴請拆屋
    還地，原審判決命伊應除部分建物，則訴訟標的價額應以該
    部分建物之交易價額或伊保有該部分建物之利益計算，故應
    以系爭建物之評定現值，按占用面積比例計算核定訴訟費用
    ，原裁定以系爭土地公告現值計算顯有違誤，爰提起本件抗
    告，求為廢棄原裁定等語。
二、按訴訟標的之價額，由法院核定；法院核定訴訟標的之價額
    ，應以起訴時之交易價額為準，無交易價額者，以原告就訴
    訟標的所有之利益為準，民事訴訟法第77條之1第1項、第2
    項定有明文。又請求拆屋還地之訴，其訴訟標的為該土地之
    返還請求權，其標的物為土地，至返還土地應將地上建物拆
    除，乃返還土地之結果，非屬訴訟標的之利益，故核定此項
    訴訟標的之價額，應以該土地之價額為準，拆除之建物價額
    不計算在內（最高法院87年度台聲字第400號裁定、94年度
    台上字第2150號裁定意旨參照）；而土地倘無實際交易價額
    ，得以原告起訴時土地當期公告現值為交易價額，核定訴訟
    標的之價額（最高法院101年度台抗字第983號裁定意旨參照
    ）。又各共有人基於共有人之地位，依民法第821條規定，
    為全體共有人之利益，請求回復共有物時，因其並非僅為自
    己利益而為請求，且除契約另有約定外，該共有人得按其應
    有部分，對於共有物之全部，有使用收益之權（民法第818
    條參照），故其就該排除侵害訴訟所得受之利益，自應以回
    復共有物之全部價額為計算基準（最高法院101年度台抗字
    第722號裁定意旨參照）。
三、經查，相對人請求抗告人拆除如附圖所示A、B、C、D部分，
    並將該占用部分土地返還相對人及其他共有人全體，係以回
    復其對系爭土地所有權圓滿行使之狀態，本件訴訟標的之利
    益，顯非其訴請拆除之系爭建物本身或A、B、C、D部分，而
    係拆除後其回復遭占用土地部分所取得之土地價值，故核定
    此項訴訟標的之價額，自應以遭占用部分之系爭土地價額為
    準，是原裁定以抗告人敗訴部分即其占用系爭土地如附圖所
    示A、B、C、D部分面積共計11.61平方公尺（見本院卷第41
    頁，計算式：4.90＋0.66＋3.44＋2.61＝11.61）；以及相對人
    起訴時系爭土地公告現值21萬1000元（見原審卷第20頁）為
    據，核定訴訟標的價額為244萬9710元（計算式：11.61平方
    公尺×21萬1000元＝244萬9710元），徵收第二審裁判費3萬78
    82元，揆諸首揭說明，即無不當。抗告人主張應以系爭建物
    之評定現值，按占用面積比例計算核定訴訟費用云云（見本
    院卷第11頁），顯屬無據，抗告意旨執此指摘原裁定關於核
    定訴訟標的價額部分為不當，聲明廢棄，非有理由，應予駁
    回。
四、據上論結，本件抗告為無理由，爰裁定如主文。
中　　華　　民　　國　　111 　年　　11　　月　 25 　　日
                    民事第六庭    
                        審判長法  官 周美雲
                              法  官 江春瑩
                              法  官 游悅晨
正本係照原本作成。
本裁定除以適用法規顯有錯誤為理由外，不得再抗告。如提起再
抗告，應於收受送達後10日內委任律師為代理人向本院提出再抗
告狀。並繳納再抗告費新臺幣１千元。
中　　華　　民　　國　　111 　年　　11　　月　　25　　日
    　　　　　　　　　　　　　書記官 王詩涵